# 求助第二类限制性股票的处理

提问人：woshichangyu 时间：2020-09-26 23:35:42
目前科创板多用第二类限制性股票，即授予日无需实缴出资，待行权日再缴纳出资。
《上海证券交易所科创板股票上市规则》（以下简称“《上市规则》”）第10.5条第二款明确，“上市公司授予激励对象限制性股票，包括下列类型：（一）激励对象按照股权激励计划规定的条件，获得的转让等部分权利受到限制的本公司股票；（二）符合股权激励计划授予条件的激励对象，在满足相应获益条件后分次获得并登记的本公司股票”。
由此带来 标准流程里 2 笔分录在授予日都不做了（ 1 、 借 银行存款 贷 股本 贷资本公积 ； 2 、借 库存股 贷 其他应付款-限制性股票回购义务 ）
那么在等待期内发放现金红利、股票红利、每股收益、净资产收益率计算 该如何处理的问题？
是否在行权日前 不享有分红权利，每股收益和净资产收益率计算都无需考虑？

回答人：chenyiwei
科创公司的第一类限制性股票即与存量市场的限制性股票类似。在实际操作中，这类限制性股票在授予后就需要先完成变更登记，股票所有权随之发生转移。按照《上市公司股权激励管理办法》的要求，股权激励计划自股东大会审议通过之日起 60 日内，公司要按照相关规定召开董事会对首次授予激励对象进行授予，并完成登记、公告等相关程序。公司未能在 60 日内完成上述工作的，终止实施本激励计划，未授予的限制性股票失效。这种实施方式的不便之处在于，如果在公司未达到股权激励约定的业绩条件或者激励对象在承诺的服务期离职等，会触发回购注销已授予股票的程序，操作较为繁琐。
科创公司的第二类限制性股票，最大的变化是在授予时可以不进行登记，而是在满足了一定条件（获益条件）后，再登记（归属）给激励对象。这里的“授予”与第一类限制性股票的“授予”大不相同。此时，法律形式上授予的股份其所有权并未发生转移，激励对象后续满足相应获益条件后，才分次获得并登记股票。在这种安排下，登记后因情况有变而回购注销的情况基本不会出现，相应地简化了科创公司实施股权激励的程序。
需要注意的是，在第二类限制性股票中，当激励对象满足一定的获益条件才能获得激励股票，该条件被称为“归属条件”，上市公司将股票登记至激励对象账户时，这个过程在被称为“归属”。这是科创板股权激励中的新概念。与前文“1.1.2.2股份支付的重要环节”中提及的会计准则规定的概念相对应地理解，可将“归属条件”理解为“可行权条件”、“归属日”理解为“行权日”。由于第二类限制性股票在授予日，授予的股份其所有权并未发生转移，因此我们理解其与前文“1.3.2.5授予限制性股票的特殊处理”的不同之处在于（以下简化处理仅为体现第一类与第二类法律形式未做登记的区别，不考虑其他条件，假定预计并实际全部行权）：
第一类限制性股票 第二类限制性股票
授予日 借：银行存款 贷：股本 资本公积——股本溢价 借：库存股 贷：其他应付款——限制性股票回购义务 借：银行存款 贷：其他应付款
等待期 借：管理费用 贷：资本公积——其他资本公积 借：管理费用 贷：资本公积——其他资本公积行权日/归属日 借：资本公积——其他资本公积 贷：资本公积——股本溢价 借：其他应付款——限制性股票回购义务 贷：库存股 借：其他应付款 资本公积——其他资本公积 贷：股本 资本公积——股本溢价